臺灣臺中地方法院刑事判決　　　　　　　　　　　九十三年度中簡上字第一七五號
　　上　訴　人
　　即　被　告　乙○○○
　　選任辯護人　林瓊嘉律師
右列被告因背信案件，不服本院臺中簡易庭中華民國九十三年三月二十二日九十三年
度中簡字第六二三號第一審刑事簡易判決（聲請簡易判決處刑案號：臺灣臺中地方法
院檢察署九十二年度偵字第一○六八八號），提起上訴，本院管轄之第二審合議庭判
決如左：
    主  文
原判決撤銷。
乙○○○無罪。
    理  由
一、公訴意旨略以：上訴人即被告乙○○○於民國九十一年六月十五日前，為被害人
    松傑機械工業股份有限公司（以下簡稱松傑公司）之董事長（現任董事長為其子
    余榮峰），係受被害人松傑公司委託執行、處理公司事務及對外代表公司之人。
    被告明知其未經被害人松傑公司委託或同意，將被害人松傑公司所有門牌號碼：
    臺中市○區○○路三九○之十五號之地上建物（坐落臺中市○區○○段七○之一
    八、七○之二二地號土地），以其個人名義出租予他人。竟意圖為自己不法之利
    益，於九十年七月二十七日，以其個人名義與不知情之被害人丙○○訂立房屋租
    賃契約，約定由被告將上開建物出租予被害人丙○○。租期自九十年八月一日起
    ，至九十五年七月三十一日止，共計五年，每月租金為新臺幣（下同）二萬元。
    被告並按月向被害人丙○○收取上開租金，全數留供己用，而為違背其任務之行
    為，致生損害於被害人松傑公司對所有財產收益之利益。因認被告涉有刑法第三
    百四十二條背信罪嫌云云。
二、按犯罪事實應依證據認定之，無證據不得認定犯罪事實；又案件不能證明被告犯
    罪者，應諭知無罪之判決，刑事訴訟法第一百五十四條第二項、第三百零一條第
    一項分別定有明文。再者，認定不利於被告之事實，須依積極證據，苟積極證據
    不足為不利於被告事實之認定時，即應為有利於被告之認定，更不必有何有利之
    證據；又認定犯罪事實所憑之證據，雖不以直接證據為限，間接證據亦包括在內
    ；然無論直接或間接證據，其為訴訟上之證明，須於通常一般之人均不致於有所
    懷疑，而得確信其為真實之程度者，始得據之為有罪之認定，業分經最高法院三
    十年上字第八一六號、七十六年臺上字第四九八六號著有判例。
三、公訴人認被告涉有背信罪嫌，無非係以：被告曾於右揭時地，將被害人松傑公司
    所有上開建物，以其個人名義，出租予被害人丙○○，並收取租金，供己使用等
    情為據。
四、訊據被告固不否認：其曾於右揭時地，擔任被害人松傑公司之掛名負責人，並將
    上開建物，以其個人名義，出租予被害人丙○○，並收取租金，供己使用之事實
    ，但堅詞否認有何背信之犯行，辯稱：上開建物係其花費三十餘萬元，重新整建
    ，已非被害人松傑公司所有。又其僅係被害人松傑公司之掛名負責人，實際負責
    人係其夫甲○○，係以其個人名義出租上開建物，與被害人松傑公司無關等語。
五、經查：(一)、按刑法第三百四十二條之背信罪，須以為他人處理事務為前提。所謂
    為他人云者，係指受他人委任，而為其處理事務而言，業經最高法院四十九年臺
    上字第一五三○號判例著有明文。(二)、被告辯稱：其非被害人松傑公司之實際負
    責人，僅係掛名負責人（參本院卷第一二○頁、第一二一頁）等語，經核與證人
    即被害人松傑公司之創辦人及前前任負責人甲○○於九十三年六月十八日本院審
    理時，結稱：伊為被害人松傑公司之實際負責人，被告為掛名負責人。係由伊將
    被害人松傑公司之負責人，由伊變更登記為被告，之後亦係由伊將被害人松傑公
    司之負責人，由被告變更登記為案外人即伊子余榮峰。被告擔任掛名負責人期間
    ，係由伊與案外人即被害人松傑公司之出資股東王輝郎、廖宜澄二人，共同實際
    經營松傑公司。伊將案外人余榮峰變更登記為負責人後，被害人松傑公司始由案
    外人余榮峰、王輝郎及廖宜澄二人共同實際經營（參本院卷第九八頁至第一○二
    頁）等語相符。準此，被告既僅屬被害人松傑公司之掛名負責人，而非實際負責
    人，被害人松傑公司於被告掛名擔任負責人期間，均由證人甲○○與案外人王輝
    郎、廖宜澄二人，共同實際經營。從而，尚難認被告係屬受被害人松傑公司委任
    ，為被害人松傑公司處理事務之人。是揆諸上開判例意旨，核被告所為，尚與背
    信罪之構成要件有間，自難率以背信罪對被告相繩。(三)、被告係以其個人名義，
    與被害人丙○○簽立上開房屋租賃契約，並收取租金，而非以被害人松傑公司負
    責人之名義為之等情，除據被告供承在卷，並核與證人丙○○於九十三年六月十
    八日本院審理時之結述（參本院卷第一○四頁）相符，復有房屋租賃契約書一份
    附於九十一年度發查字第五○六○號偵查卷第一四頁至第一八頁可參。基此，自
    難認被告係為被害人松傑公司收取租金，並為被害人松傑公司持有該租金，之後
    再予以侵占入己。故核其所為，尚與刑法侵占罪之構成要件（即易「持有」為「
    所有」）有間。從而，公訴人於論告時稱：被告尚涉有刑法第三百三十六條第二
    項業務侵占罪嫌，應予變更法條云云，亦無可採。(四)、此外，本院復查無其他積
    極確切之證據，足認被告確有公訴人所指上開犯行。綜上所述，本件應純屬民事
    糾紛，揆諸上開說明意旨，自應為被告無罪之諭知。原審漏未詳酌，而認事證明
    確，並對被告予以論罪科刑，尚有未洽。被告提起上訴，指摘原審判決有所不當
    ，經核為有理由，自應由本院將原判決予以撤銷，並改依通常程序，自為第一審
    之無罪判決，以符法制。
據上論斷，應依刑事訴訟法第四百五十五條之一第三項、第三百六十九條第一項前段
、第四百五十二條、第三百零一條第一項，判決如主文。
本案經檢察官丁○○到庭執行職務。
中      華      民      國      九十三      年    七    月      一      日
                                臺灣臺中地方法院刑事第十二庭
                                    審判長法  官  吳  進  發
                                          法  官  劉  兆  菊
                                          法  官  唐  敏  寶
右正本證明與原本無異。
如不服本判決，應於送達後十日內向本院提出上訴狀（須附繕本），上訴於臺灣高等
法院臺中分院。
                                          書記官
中      華      民      國      九十三      年    七    月      一      日
